【裁判字號】    92,訴,914
【裁判日期】    920522
【裁判案由】    廢棄物清理法
【裁判全文】
臺灣板橋地方法院刑事判決                          九十二年度訴字第九一四號
    公  訴  人  臺灣板橋地方法院檢察署檢察官
    被      告  甲○○
右列被告因廢棄物清理法案件，經檢察官提起公訴（九十二年度偵字第五三○九號）
，本院判決如左：
    主  文
甲○○未經主管機關許可，提供土地堆置廢棄物，處有期徒刑壹年。緩刑年。
    事  實
一、甲○○於民國八十七年十月底起，為收取租金利潤，以每月新台幣（下同）一萬
    五千元，將其共有但有管理權之位於台北縣板橋市○○段三九地號及同段三九之
    一地號之土地出租予高建忠（另案由臺灣桃園地方法院審理）所經營之欣盟工程
    行，作為欣盟工程行堆置從台北縣各處建築工地運來之營建廢棄物之處所，堆放
    磚塊、土石、木材、塑膠、金屬等事業廢棄物，而於八十八年七月十四日修正廢
    棄物清理法第二十二條之後，明知未經主管機關許可，不得提供土地堆置廢棄物
    ，仍貪圖租金利益（租金從八十八年調漲為每月二萬元，八十九年又調整為每月
    二萬三千元），繼續出租該地供高建忠堆置廢棄物，再由高建忠僱請陳敏豐、黃
    起民（另為緩起訴處分）等人駕駛營業大貨車，運至桃園縣大溪鎮中庄新村五十
    號前約五十公尺處（大漢溪行水保護區內空地）棄置。嗣於九十年十二月十九日
    晚間十一時三十分許，陳敏豐及黃起民分別駕駛營業大貨車載運廢棄物，前往大
    溪鎮中庄新村五十號前大漢溪行水區傾倒時為警當場查獲，循線查知上情。
二、案經臺灣桃園地方法院檢察署檢察官簽分呈請臺灣高等法院檢察署檢察長核轉臺
    灣板橋地方法院檢察署檢察官偵查起訴。
    理  由
一、訊據被告甲○○對於前揭未經許可提供場所供人堆置營建廢棄物之事實坦承不諱
    ，惟辯稱不知曉廢棄物清理法的規定，若伊知道法令之規定則不會出租該地供人
    堆置廢棄物云云。然查：右揭事實，業據證人高建忠、陳敏豐及黃起民於警詢、
    偵查中證述在卷，並有桃園縣大溪鎮清潔隊取締違反廢棄物清理法現場會勘紀錄
    三份、會勘紀錄（內政部警政署環境保護警察隊、行政院環境保護署督察大隊北
    區稽查組、台北縣板橋地政事務所、台北縣環保局共同會勘）、台北縣政府環境
    保護局稽查紀錄、協議書、土地登記謄本、地籍圖謄本及現場照片在卷可按。次
    查：被告甲○○提供上開土地供欣盟工程行高建忠堆置一般事業廢棄物污染環境
    之事實，業據臺灣桃園地方法院檢察署於九十一年度偵字第三０六號被告高建忠
    違反廢棄物清理法等案中起訴認定在卷。而國民既有知法義務，又按「不得因不
    知法律而免除其刑事責任」刑法第十六條定有明文，是被告縱不知法令規定，對
    於其刑責亦無干係，被告犯行，堪予認定，應依法論科。
二、被告甲○○提供土地供高建忠堆置建築工程之廢料即廢磚塊、土石、鋼筋、木材
    、塑膠等，乃廢棄物清理法所稱之事業廢棄物。而廢棄物清理法第四十六條第二
    項第三款之「堆置」行為，其在處罰未經主管機關許可，擅自提供土地不當處置
    廢棄物，將危害環境衛生及國民健康，是凡未經主管機關許可，提供土地堆置處
    置廢棄物，犯罪即屬成立，惟在停止提供土地供堆置廢棄物之前，其違法情形仍
    繼續存在，而屬行為繼續之繼續犯。而所謂「繼續犯」，係以一個行為持續的侵
    害同一法益，實現同一犯罪構成要件，雖僅有一個行為，但其法益之不法侵害狀
    態，則在持續狀態中，此與學理上所稱之「狀態犯」，係指一行為實現一犯罪構
    成要件，其犯罪行為成立時即為犯罪完成時而成立既遂罪，法益之侵害即為完成
    ，其本質仍屬即成犯，只是其後之法益破壞狀態係屬前違法狀態繼續存在，尚屬
    有間。是以繼續犯之犯罪行為繼續實施中，其間法律縱有變更，但其行為既繼續
    實施至新法施行之後，自無行為後法律變更之可言，仍應依新法處斷，當無何違
    反法律不溯及既往原則之問題（司法院大法官會議釋字第六八號解釋、最高法院
    二十八年上字第七三三號判例、八十九年台上字第二○四九、五二七一號判決意
    旨參照）。茲查廢棄物清理法第二十二條之刑罰規定，係於八十八年七月十四日
    公布施行，並依中央法規標準法第十三條規定，自公布施行日起算至第三日即八
    十八年七月十六日起發生效力，復於九十年十月二十四日修正公布，於九十年十
    月二十六日生效，修正前（八十八年七月十四日）廢棄物清理法第二十二條第二
    項第三款「未經主管機關許可，提供土地回填、堆置廢棄物」之處罰規定，修正
    後已移至新法第四十六條第一項第三款「未經主管機關許可，提供土地回填、堆
    置廢棄物」，刑度則修正為「一年以上五年以下有期徒刑，得併科新台幣三百萬
    元以下之罰金」，揆諸前揭說明，被告行為繼續實施至九十年十月二十四日新法
    公佈施行後，即應依九十年十月二十四日修正之廢棄物清理法第四十六條第一項
    第三款規定處理，此非行為後法律變更，自無新舊法比較問題，公訴人似有誤認
    ，附此敘明。核被告所為係犯廢棄物清理法第四十六條第三款未經主管機關許可
    ，提供土地堆置廢棄物之罪。爰審酌被告因不諳法律而觸法，於獲悉該行為不為
    法律所允許後，除坦承犯行外，犯後態度良好等一切情狀，量處如主文所示之刑
    。又被告未曾受有期徒刑以上刑之宣告，此有台灣高等法院被告全國紀錄表在卷
    可稽，渠因一時失慮致罹刑典，事後已坦承犯行，深具悔意，經此偵審教訓，自
    當知所警惕，信無再犯之虞，本院因認前開宣告之刑以暫不執行為適當，爰併均
    宣告緩刑三年，以觀後效，用啟自新。
據上論斷，應依刑事訴訟法第二百九十九條第一項前段，廢棄物清理法第四十六條第
一項第三款，刑法第十一條前段、第七十四條第一款，判決主文。
本案經檢察官楊四猛到庭執行職務
中      華      民      國      九十二      年      五      月  二十二  日
                                  臺灣板橋地方法院刑事第五庭
                                          法  官 絲鈺雲
右正本證明與原本無異。
如不服本判決，應於判決送達後十日內，向本院提出上訴狀。
                                          書記官 許清秋
中      華      民      國      九十二      年      五      月  二十六  日
附錄本案論罪科刑法條全文
廢棄物清理法第四十六條
有下列情形之一者，處一年以上五年以下有期徒刑，得併科新臺幣三百萬
元以下罰金：
一  任意棄置有害事業廢棄物。
二  事業負責人或相關人員未依本法規定之方式貯存、清除、處理或再利
    用廢棄物，致污染環境。
三  未經主管機關許可，提供土地回填、堆置廢棄物。
四  未依第四十一條第一項規定領有廢棄物清除、處理許可文件，從事廢
    棄物貯存、清除、處理，或未依廢棄物清除、處理許可文件內容貯存
    、清除、處理廢棄物。
五  執行機關之人員委託未取得許可文件之業者，清除、處理一般廢棄物
    者；或明知受託人非法清除、處理而仍委託。
六  公民營廢棄物處理機構負責人或相關人員、或執行機關之人員未處理
    廢棄物，開具虛偽證明。
無許可文件，以經營廢棄物清除、處理為常業者，處三年以上十年以下有
期徒刑，得併科新臺幣九百萬元以下罰金。


司法院資訊處製作；財團法人民間司法改革基金會備份。
